【裁判字號】    91,再微,4
【裁判日期】    920805
【裁判案由】    再審之訴
【裁判全文】
臺灣臺北地方法院民事判決                            九十一年度再微字第四號
    再審原告  甲○○
    再審被告  乙○○
              丙○○
右當事人間請求侵權行為損害賠償事件，再審原告對於本院民國九十一年十一月十二
日九十一年小上字第一○二號第二審確定判決提起再審之訴，本院判決如左：
    主      文
再審原告之訴駁回。
再審之訴訟費用由再審原告負擔。
    事      實
甲、再審原告方面：
一、聲明：
  (1)本院九十一年小上字第一○二號確定判決廢棄。
  (2)再審被告應連帶給付再審原告新台幣（下同）一萬一千元，及自民國八十九年八
    月十二日起至清償日止，按年息百分之五計算之利息。
二、陳述：
  (1)再審原告於九十一年十一月二十一日收受九十一年度小上字第一○二號確定判決
    ，認有再審事由，而提起再審之訴。
  (2)再審原告起訴主張其所有之ＤＮ－五五一八號自用小客車，由許永吉駕駛行經台
    北市○○路七三號前方時，遭再審被告乙○○駕駛ＨＴＪ－○二八號重型機車自
    後追撞，致車後保險桿受損害，業已提出汽車後方保險桿車損照片、修理估價單
    、發票等為證，上開照片已足證明再審原告之汽車係遭後方之機車追撞，且再審
    被告亦自認有自後方追撞再審原告之汽車，其所騎機車前方菜籃與再審原告汽車
    後方保險桿有碰撞之事實。易言之，再審原告已就再審被告於行車時，疏未注意
    與前方車輛保持安全距離，追撞前方再審原告之汽車，而有違反道路交通規則第
    九十四條第一項之情事為舉證，此項違反道路交通規則第九十四條第一項之行為
    ，即屬於民法第一百八十四條第二項所指違反保護他人法律之行為，已推定其有
    過失。而此過失行為又已肇致再審原告汽車後方保險桿受損，與再審原告之損失
    間，已有因果關係，則再審原告已就過失侵權行請求權要件事實，負舉證責任。
  (3)再審被告雖以再審原告汽車未打方向燈，突然變換車道，煞車不及云云置辯，惟
    此項事實，係妨礙再審原告行使請求權，屬有利於再審被告免責之事實，依民事
    訴訟法第二百七十七條自應由再審被告負舉證責任，倘再審被告未能就此項辯解
    事實提出證據以為證明，即應認其辯解不足採信。原審確定判決竟對再審原告已
    提出再審被告確有過失侵權行為之重要證據、及再審被告自認有從後方追撞再審
    原告汽車之事實，均漏未審酌，遽指再審原告未盡舉證責任，而駁回再審原告請
    求，顯違反民事訴訟法第二百七十七條、第二百七十九條第二項規定，而有判決
    適用法律錯誤、重要證據漏未審酌之再審事由。
乙、再審被告方面：
    本件未經言詞辯論，故無再審被告之聲明及陳述。
    理  由
一、按「對於小額程序之第一審裁判，提起上訴或抗告，經以上訴或抗告無理由為駁
    回之裁判者，不得更以同一理由提起再審之訴或聲請再審。」民事訴訟法第四百
    三十六條之三十一定有明文。準此，若再審原告，就其再審之事由，已依上訴程
    序於上訴審主張時，其即不得以曾經主張之事由為其請求再審之理由，其若仍依
    曾經於上訴審主張之事由提起再審時，其再審之訴顯然違背民事訴訟法第四百三
    十六條之三十一之規定，而不合法，應先敘明。另「再審之訴，顯無理由者，得
    不經言詞辯論，以判決駁回之。」民事訴訟法第五百零二條第二項定有明文。又
    民事訴訟法第四百九十六條第一項第一款所謂適用法規顯有錯誤，係指確定判決
    所適用之法規，顯然不合法律規定，或與司法院現尚有效及大法官會議之解釋，
    或最高法院現尚有效之判例顯然違反者而言。又適用法規顯有錯誤，亦不包括漏
    未斟酌證據及認定事實之情形在內。另第四百九十七條規定所指之就足影響於判
    決之重要證物漏未斟酌者，係指前程序第二審言詞辯論終結前，已經存在並已聲
    明之證據，而第二審並未認為不必要，竟忽略而未予調查，或雖調查而未就其調
    查之結果說明其取捨之理由，如已在確定判決理由內說明不為調查或取捨之理由
    ，即屬已加斟酌，不得再據為再審之理由。
二、經查：
  (1)本件再審原告對於本院台北簡易庭九十年度北小字第一四八六號第一審判決提起
    上訴時，原即以本件再審原告所有之ＤＮ－五五一八號自用小客車，由許永吉駕
    駛行經台北市○○路七三號前方時，遭再審被告乙○○駕駛ＨＴＪ－○二八號重
    型機車自後追撞，致車後保險桿受損害，業已提出汽車後方保險桿車損照片、修
    理估價單、發票等為證，上開照片已足證明再審原告之汽車係遭後方之機車追撞
    。且再審被告亦自認有自後方追撞再審原告之汽車，其所騎機車前方菜籃與再審
    原告汽車後方保險桿有碰撞之事實。易言之，再審原告已就再審被告於行車時，
    疏未注意與前方車輛保持安全距離，追撞前方再審原告之汽車，有違反道路交通
    規則第九十四條第一項之規定，並致再審原告汽車後方保險桿受損。再審被告雖
    以再審原告汽車未打方向燈，突然變換車道，煞車不及云云置辯，惟此項事實，
    係有利於再審被告之免責事實，依民事訴訟法第二百七十七條自應由再審被告負
    舉證責任，倘再審被告未能就此項辯解事實提出證據以為證明，即應認其辯解不
    足採信，應為再審原告勝訴判決。原審確定判決竟對再審原告已提出再審被告確
    有過失侵權行為之重要證據、及再審被告自認有從後方追撞再審原告汽車之事實
    ，均漏未審酌，復未於判決理由中敘明不足採信理由，為民事訴訟法第四百六十
    九條第六款判決理由矛盾、判決理由不備、第四百六十八條不適用法則、違反經
    驗法則、採證法則、違背法令等語為其上訴理由（詳原二審卷上訴狀），惟為第
    二審法院判決所不採，且於判決書內分項敘明不採之理由，故揆諸首揭民事訴訟
    法第四百三十六條之三十一之規定，再審原告自不得再以前述再審意旨(2)、(3)所
    示理由提起再審之訴。
  (2)本件再審原告於原二審程序所提出之上訴狀所記載之上訴理由，均經第二審判決
    書分項就判決不備理由方面、判決理由矛盾方面、判決不適用法則方面，逐一論
    述判決理由，並無適用法規錯誤之情形，再審原告指摘原二審確定判決適用法規
    錯誤，於法無據。
  (3)再審原告另主張：原二審確定判決有民事訴訟法第四百九十七條規定之再審事由
    ，查該條款所指之就足影響於判決之重要證物漏未斟酌者，係指前程序第二審言
    詞辯論終結前，已經存在並已聲明之證據，而第二審並未認為不必要，竟忽略而
    未予調查，或雖調查而未就其調查之結果說明其取捨之理由，如已在確定判決理
    由內說明不為調查或取捨之理由，即屬已加斟酌，不得再據為再審之理由。本件
    再審原告所指陳之證據，如汽車後方保險桿車損照片、修理估價單、發票等均於
    一審時提出，且一審判決業已斟酌並敘明為何不採信之理由，並無漏未斟酌之情
    形，二審判決時亦已斟酌前揭證據，而認定一審判決並無再審原告所指摘之上訴
    理由，均屬於已斟酌之證據，與民事訴訟法第四百九十七條規定之要件不符，故
    再審原告據此而為再審之理由，於法不合。
三、綜上所述，再審原告提起本件再審之訴，顯無理由，爰不經言詞辯論，逕以判決
    駁回之。
據上論結：本件再審之訴，為無理由，依民事訴訟法第五百零二條第二項、第七十八
條，判決如主文。
中      華      民      國    九十二    年      八      月    五    日
                                    民事第一庭
                                            審判長法  官  陳邦豪
                                                  法  官  陳盈如
                                                  法  官  呂淑玲
右為正本係照原本作成。
本判決不得上訴。
中      華      民      國    九十二    年      八      月    五    日
                                                  書記官  方美雲


司法院資訊處製作；財團法人民間司法改革基金會備份。
